【裁判字號】    89,台抗,77
【裁判日期】    890225
【裁判案由】    拍賣抵押物
【裁判全文】
最高法院民事裁定                                  八十九年度台抗字第七七號
    再 抗告 人  丁○○
右再抗告人因與相對人乙○○（即合揚建設股份有限公司破產管理人）等間聲請拍賣
抵押物事件，對於中華民國八十八年十一月二十四日台灣高等法院裁定（八十八年度
抗更(一)字第三四號），提起再抗告。本院裁定如左：
    主  文
再抗告駁回。
再抗告程序費用，由再抗告人負擔。
    理  由
按承攬人就承攬關係所生之債權，對於其工作所附之定作人之不動產有抵押權，承攬
人果有因承攬關係取得對定作人之債權，在未受償前，自得聲請法院拍賣定作人之不
動產。惟承攬人有無因承攬關係取得對定作人之債權，非如設有抵押權登記之被擔保
債權，得逕依國家機關作成之登記文件證明確有債權，則定作人有無債務自無從遽行
斷定，從而如定作人就債權之發生或存在有爭執時，仍應由承攬人提起確認之訴，以
保護定作人之利益，此與實行經登記之抵押權時，債務人就抵押關係有爭執者，應由
債務人提起確認之訴，不能作同一解釋（本院五十五年台抗字第六一六號判例意旨參
照）。本件再抗告人向台灣士林地方法院（下稱士林地院）對如士林地院八十六年度
拍字第一七六四號裁定所示之建物（下稱系爭建物）為拍賣抵押物之聲請，係主張：
合揚建設股份有限公司（下稱合揚公司）將系爭建物部分新建工程交伊承作，工程款
總計新台幣二千五百五十萬元，經伊數次請求迄未給付，依民法第五百十三條規定，
得聲請拍賣系爭建物云云。原法院以相對人就合揚公司與再抗告人間就系爭建物之定
作成立承攬關係有所爭執，即應由再抗告人提起確認之訴，資以解決，尚不得裁定准
許其拍賣抵押物之聲請，因而將士林地院准許拍賣系爭建物之裁定廢棄，並駁回再抗
告人之聲請。經核尚無違誤。再抗告論旨，指摘原裁定不當，求予廢棄，非有理由。
末查「送達於應受送達人之住、居所、事務所或營業所行之。」、「對於法定代理人
之送達，亦得於當事人本人之事務所或營業所行之。」、「對於無訴訟能力人為送達
者，應向其法定代理人為之。」民事訴訟法第一百三十六條第一項前段、第二項及第
一百二十七條第一項分別定有明文。合揚公司設於台北市○○○路○段三二九巷一一
號四樓，其法定代理人原為張德佃（按合揚公司業於八十七年九月二十一日經台灣台
北地方法院以八十六年度破字第一○號裁定宣告破產，並選任乙○○、甲○○、丙○
○為破產管理人－見士林地院卷第一○五頁）住於台北市○○路○段六七號，有經濟
部公司執照、公司變更登記事項卡、身分證影本及戶籍謄本可稽。再抗告人於聲請本
件拍賣抵押物時，將合揚公司之地址誤列為台灣省台北縣淡水鎮○○路一八二巷三二
號，士林地院亦將其准許拍賣抵押物之裁定先向該址為送達，而辦理寄存於警察派出
所，然該址既非合揚公司之事務所或營業所，亦非該公司法定代理人張德佃之住居所
，自不生民事訴訟法第一百三十八條規定之寄存送達法效。士林地院嗣後雖另向台北
市○○路○段六七號為送達，而因「遷移」被退回，士林地院既未曾向合揚公司之事
務所地址台北市○○○路○段三二九巷一一號四樓為送達，則士林地院准再抗告人之
聲請，將應送達之文書對合揚公司為公示送達，其程序自有違誤，難謂其公示送達已
發生效力。又送達機關在法人法定代理人之住居所或法人之事務所，因其法人之事件
為送達者，若未會晤該法定代理人，或該法定代理人難受送達時，固得將文書付與有
辨別事理能力之同居人或受僱人（民事訴訟法第一百二十七條、第一百三十六條、第
一百三十七條暨立法理由參看），而此所謂同居人，係指與應受送達人居住一處共同
為生活者而言。士林地院雖曾於八十七年六月十八日送達裁定於張德佃之母張吳珠，
然其送達處所為「台北市○○○路○段三二九巷九九號四樓」（見士林地院卷第九六
頁），該址並非合揚公司之事務所，亦非合揚公司原法定代理人張德佃之住居所，亦
不生補充送達之法效。相對人乙○○（即合揚公司破產管理人）於知悉上開士林地院
拍賣抵押物裁定後，即於八十八年一月二十九日對之提起抗告（相對人於八十八年十
月二十九日始收受士林地院拍賣抵押物之送達），即難謂相對人之抗告已逾期，併此
敘明。
據上論結，本件再抗告為無理由。依非訟事件法第二十八條、第八條第二項、民事訴
訟法第四百九十二條第一項、第九十五條、第七十八條，裁定如主文。
中      華      民      國    八十九    年      二      月    二十五    日
                              最高法院民事第三庭
                                  審判長法官  范  秉  閣
                                        法官  朱  建  男
                                        法官  曾  煌  圳
                                        法官  許  澍  林
                                        法官  鄭  玉  山
      右正本證明與原本無異
                                              書  記  官
中      華      民      國    八十九    年      三      月     十四     日


司法院資訊處製作；財團法人民間司法改革基金會備份。
